臺灣基隆地方法院基隆簡易庭小額民事判決
                                    110年度基小字第899號
原      告  新安東京海上產物保險股份有限公司

法定代理人  陳忠鏗  
訴訟代理人  李怡萱  
            林鴻明  
            王志洋  
被      告  阮金山  



上列當事人間損害賠償事件，本院於民國110年8月11日辯論終結
，判決如下：
    主      文
被告應給付原告新臺幣參仟壹佰貳拾元，及自民國一百一十年五
月十一日起至清償日止，按週年利率百分之五計算之利息。
原告其餘之訴駁回。
訴訟費用新臺幣壹仟元，其中新臺幣伍佰貳拾元由被告負擔，餘
由原告負擔。
本判決第一項得假執行。但被告如以新臺幣參仟壹佰貳拾元為原
告預供擔保，得免為假執行。
    事實及理由
一、被告經本院合法通知，未於言詞辯論期日到場，核無民事訴
    訟法第386條所列各款情形，爰依同法第436條之23、第436
    條第2項、第385條第1項前段規定，准原告之聲請，由其一
    造辯論而為判決。
二、原告主張：
　　被告於民國109年9月8日上午8時44分左右，騎乘MXA-0750號
    普通重型機車往基隆市○○區○○路000號地下停車場行駛，疏
    未注意下坡道車應禮讓上坡道車，以致撞及訴外人杜惠美所
    有並由訴外人李少棠駕駛之BEJ-9211號自用小客車（下稱系
    爭車輛）。因系爭車輛業經訴外人杜惠美向原告投保車體損
    失險，而上開保險事故亦係發生在保險期間，原告遂依保險
    契約之約定，給付系爭車輛必要修復費用總計新臺幣（下同
    ）6,000元（工資：800元；烤漆：2,000元；零件：3,200元
    ），並依法取得代位求償之權。為此，乃依侵權行為以及保
    險代位之法律關係，提起本件損害賠償之訴，並聲明：被告
    應給付原告6,000元，及自起訴狀繕本送達之翌日起至清償
    日止，按週年利率5%計算之利息。
三、被告答辯：
　　被告經本院合法通知，未於言詞辯論期日到場，亦未提出書
    狀為任何聲明及陳述。
四、本院判斷：
  ㈠查被告於109年9月8日上午8時44分左右，騎乘MXA-0750號普
    通重型機車，沿基隆市○○區○○路000號之坡道往地下停車場
    之方向行駛（下坡車），疏未注意坡路交會時，下坡車應停
    車讓上坡車先行駛過，以致撞擊刻沿該處坡道向上駛來之系
    爭車輛（上坡車），系爭車輛為此受有車體損害，而系爭車
    輛乃訴外人杜惠美所有，事發當時係由訴外人李少棠駕駛等
    事實，業經原告提出系爭車輛行車執照、系爭車輛受損照片
    等件為證，並經本院職權查詢確認公路監理電子閘門紀錄暨
    向基隆市警察局第四分局函調事故資料查明無訛，有公路監
    理電子閘門查詢紙本、基隆市警察局第四分局110年4月29日
    基警四分五字第1100461784號函暨基隆市警察局第四分局處
    理道路交通事故事後報案登記表、車損照片、系爭車輛行車
    紀錄畫面之翻拍照片在卷足考；兼之被告經合法通知，既未
    到庭爭執，亦未提出書狀表明證據或有利於己之答辯，本院
    綜合上開證據調查結果，自堪信「被告疏未注意坡路交會時
    ，下坡車應停車讓上坡車先行駛過」，即為上揭交通事故之
    肇事原因。
  ㈡按「汽車交會時，應依下列規定：在峻狹坡路交會時，下坡
    車應停車讓上坡車先行駛過。但上坡車尚在坡下而下坡車已
    駛至坡道中途者，上坡車應讓下坡車駛過後，再行上坡。」
    道路交通安全規則第100條第3款訂有明文；又上開規定旨在
    保障公眾行車安全，核屬保護他人之法律，倘有違反，即應
    推定為有過失（民法第184條第2項規定參照）。本件被告疏
    未注意坡路交會時，下坡車應停車讓上坡車先行駛過，以致
    於下坡途中，撞擊刻沿該坡道向上駛來之系爭車輛，導致系
    爭車輛受有車體損害（下稱系爭車損），則被告自係明確違
    反道路交通安全規則之相關規定，其有過失甚明；且被告於
    旨揭時、地，既違反交通法規以致撞及系爭車輛，則被告之
    過失行為與系爭車損間，自有相當因果關係存在。第按因故
    意或過失，不法侵害他人之權利者，負損害賠償責任；汽車
    、機車或其他非依軌道行駛之動力車輛，在使用中加損害於
    他人者，駕駛人應賠償因此所生之損害，民法第184條第1項
    前段、第191條之2前段亦有明定；本件被告既有過失，其過
    失行為與系爭車損復有相當因果關係，則被告自應依法對系
    爭車輛之所有人即訴外人杜惠美負損害賠償責任。
  ㈢按損害賠償祇應填補被害人實際損害，保險人代位被害人請
    求損害賠償時，依保險法第53條第1 項規定，如其損害額超
    過或等於保險人已給付之賠償金額，固得就其賠償之範圍，
    代位請求賠償，如其損害額小於保險人已給付之賠償金額，
    則保險人所得代位請求者，即祇以該損害額為限（最高法院
    65年台上字第2908號判例意旨、83年度台上字第806 號判決
    意旨參照）。蓋保險給付請求權之發生，係以保險契約為其
    基礎；至保險人於給付保險金以後，雖得代位行使被保險人
    對於第三人之請求權，然此實係基於保險法第53條第1 項之
    規定，是其二者之賠償範圍，本非必然一致，苟被保險人對
    於第三人之請求權有一定限額者，就令保險人給付之賠償金
    額已經超過此項限額，然因保險人係依保險法第53條第1 項
    規定，依債權移轉之法律關係對第三人主張權利，核其所得
    請求之範圍，自仍以被保險人原得對第三人請求之額度為限
    。又物之所有人依民法第196條規定請求物被毀損所減少之
    價額，固得以修復費用為估定之標準，惟以必要者為限，即
    修理材料以新品換舊品，應予折舊（最高法院77年第9次民
    事庭會議決議參照）。本件原告主張訴外人杜惠美業向原告
    投保車體損失險，系爭車禍即保險事故發生在保險期間，原
    告遂依保險契約之約定，給付系爭車損修復費用總計6,000
    元（工資：800元；烤漆：2,000元；零件：3,200元）乙情
    ，業據提出與其主張相符之估價單、收銀機統一發票、三聯
    式統一發票、新安東京海上產物保險股份有限公司車輛維修
    保險賠款付承修廠商同意書等件為證，經核無訛；因原告曾
    當庭表明其同意零件計扣折舊、此部分請本院依規定予以核
    算等語（見本院110年5月5日調解程序期日筆錄、110年8月1
    1日言詞辯論筆錄），故可認原告主張之訴外人杜惠美損害
    額，應扣減折舊方屬合理。本院參酌系爭車輛行車執照之記
    載，僅知系爭車輛乃95年8月出廠，而不知其確切之出廠日
    期，故推定系爭車輛為95年8月15日出廠，是自95年8月15日
    起，至系爭車禍發生日即109年9月8日止，系爭車輛之使用
    時間為14年又25日。再參考行政院公布之固定資產耐用年數
    表，其他業用客、貨車耐用年數為五年（財政部106年2月3
    日台財稅字第10604512060號函附之固定資產耐用年數表參
    看），依定率遞減法計算，系爭車輛之零件部分，每年折舊
    千分之三六九，但其最後一年之折舊額，加歷年折舊累計額
    ，其總和不得超過該資產成本額十分之九，而系爭車輛之車
    齡已逾5年（參見前述），其零件經折舊後之金額低於成本
    十分之一，是其零件殘值應逕以成本十分之一計算，而為32
    0元（計算式：3,200元÷10＝320元，小數點以下四捨五入）
    ，從而，倘以系爭車輛「零件」經折舊後之殘值320元，加
    上不應計列折舊之工資800元、烤漆2,000元，，堪認系爭車
    輛因本件車禍受損而減少之價額為3,120元（計算式：320元
    ＋800元＋2,000元＝3,120元）。準此，訴外人杜惠美因本件車
    禍所承受之損害範圍，自係以3,120元之金額為限；又原告
    雖已依保險契約對訴外人杜惠美給付6,000元，然原告既依
    保險法第53條規定，本於債權移轉之法律關係對被告主張權
    利，則原告所得主張之損害範圍，自亦以訴外人杜惠美本得
    主張之額度即3,120元為限。
五、從而，原告基於侵權行為及保險代位求償之法律關係，請求
    被告給付3,120元，及自起訴狀繕本送達翌日即110年5月11
    日起至清償日止，按週年利率5%計算之利息，為有理由，應
    予准許；至逾上開金額之請求，於法無據，為無理由，應予
    駁回。
六、本件第一審裁判費為1,000元，此外別無其他費用之支出，
    是本件訴訟費用合計1,000元。爰依職權確定前開訴訟費用
    ，由兩造按其勝敗比例負擔。
七、本判決原告勝訴部分，係適用小額訴訟程序所為被告敗訴之
    判決，爰依民事訴訟法第436條之20之規定，職權宣告假執
    行，併依同法第436條之23準用同法第436條第2項，再準用
    同法第392條第2項規定，酌情宣告被告預供相當之擔保金額
    後得免為假執行。
八、據上論結，本件原告之訴為一部有理由，一部無理由，依民
    事訴訟法第436條之19第1項、第436條之20、第436條之23、
    第436條第2項、第385條第1項前段、第87條第1項、第79條
    、第392條第2項，判決如主文。
中　　華　　民　　國　　110 　年　　8 　　月　　12　　日
                  基隆簡易庭法  官   王慧惠
以上正本係照原本作成。　　　　　　　　　  
對於本件判決如有不服，應於收受送達後20日內向本院提出上訴
書狀，上訴於本院合議庭，並按他造當事人之人數附具繕本。
當事人之上訴，非以判決違背法令為理由不得為之，上訴狀應記
載上訴理由，表明下列各款事項：
㈠原判決所違背之法令及其具體內容。
㈡依訴訟資料可認為原判決有違背法令之具體事實。
如委任律師提起上訴者，應一併繳納上訴審裁判費。
中　　華　　民　　國　　110 　年　　8 　　月　　12　　日
                            書記官   姚安儒